【裁判字號】    98,易,1474
【裁判日期】    980527
【裁判案由】    賭博
【裁判全文】
臺灣臺中地方法院刑事判決              98年度易字第1474號
公  訴  人  臺灣臺中地方法院檢察署檢察官
被      告  丙○○
被      告  丁○○
被      告  甲○○
上列被告等因賭博案件，經檢察官聲請簡易判決處刑（98年度偵
字第4831號、第6382號），本院認不宜以簡易判決處刑，改依通
常程序審理，判決如下：
    主  文
丙○○、丁○○、甲○○共同犯賭博罪，丙○○處罰金新臺幣
萬元，丁○○、甲○○各處罰金新臺幣貳萬貳仟元，如易服勞役
，均以新臺幣壹仟元折算壹日。扣案如附表壹、貳所示之物均沒
收。
    事  實
一、丙○○係設立於臺中市○區○○路114號1樓「詠富電子遊戲
    場」（領有臺中市政府營利事業登記證及臺中市政府電子遊
    戲場營業級別證）之負責人，自民國96年間某日起，在上開
    公眾得出入之場所，擺設其所有之電子遊戲機臺共53臺（計
    有「超悟空」3臺、「吉宗」1臺、「麻雀物語」1 臺、「超
    九水果盤」3臺、「捷豹小瑪莉」2臺、「單機」9臺、「7PK
    」9臺、「北斗神拳」2臺、「野蠻世界」2臺、「麻將」6臺
    、「鬥地主」1臺、「賓果王座」6臺、「賓果馬戲團座」8
    臺，均含IC板），先後雇用丁○○（自96年7 月某日起受雇
    ）、甲○○（自97年2 月初某日起受雇），負責為客人開分
    、洗分、給予客人兌換現金、處理現場事務等工作，而共同
    基於賭博之單一犯意聯絡，反覆利用店內之電子遊戲機台與
    人賭博財物，其賭博方式為：賭客將現金交付當班之開分員
    ，開分員視賭客把玩機台之種類，按1比1、1比5、1 比20、
    5比1、10比1 等不同之現金兌換分數比例，為賭客在機台上
    開分，賭客以機台上之分數押注把玩，與代表店方之機台對
    賭，如未押中，分數即由機台沒入，若押中即可贏得倍數不
    等之分數，賭客不欲把玩時，得將機台上累計之分數，當場
    或在廁所、店外，按原開分比例向開分員兌換現金。於98年
    2 月17日17時45分許，莊立杰（經檢察官另為緩起訴處分）
    進入上開遊戲場把玩「超悟空」機臺，先以現金交付開分員
    甲○○，以5比1之比例開分，經多次押注把玩後，同日19時
    30分許，以機台上剩餘之分數300 分，按原開分比例向甲○○換得現金1500元之際，當場為警查獲，並持本院法官核發
    之搜索票進入上開遊戲場內實施搜索，再查獲賭客張肇吉、
    黃仙寶（張肇吉、黃仙寶亦經檢察官另為緩起訴處分），並
    扣得丙○○所有供上開遊戲場經營賭博使用之電子遊戲機臺
    53臺、再玩卡43張、開洗分表5張、開洗分鑰匙1支、遊戲機
    臺鑰匙24支、日報表9張、客欠表2 份、會員名冊9本，以及
    甲○○保管之賭金18900元、丁○○保管置於1樓「賓果馬戲
    團」機臺上之賭金1600元、賭客莊立杰持有之賭金1500元。
二、案經臺中市警察局第一分局報請臺灣臺中地方法院檢察署檢
    察官偵查聲請簡易判決處刑。
    理  由
壹、證據能力：
一、被告以外之人於審判外之言詞或書面陳述，除法律有規定者
    外，不得作為證據，刑事訴訟法第159條第1項固定有明文。
    惟被告以外之人於審判外之陳述，雖不符同法第159條之1至
    之4 規定，而經當事人於審判程序同意作為證據，法院審酌
    該言詞陳述或書面陳述作成時之情況，認為適當者，亦得為
    證據。又當事人、代理人或辯護人於法院調查證據時，知有
    第159條第1項不得為證據之情形，而未於言詞辯論終結前聲
    明異議者，視為有前項之同意，此據同法第159條之5規定甚
    明。查證人莊立杰、張肇吉、黃仙寶及被告3 人關於其他被
    告部分於警詢中之陳述，固屬被告以外之人於審判外之陳述
    ，然被告等均已陳明就此同意作為證據，且本院認為以之作
    為本案之證據核屬適當，是依刑事訴訟法第159 條之5第1項
    之規定，自得為證據。
二、按被告以外之人於偵查中向檢察官所為陳述，除顯有不可信
    之情況者外，得為證據，同法第159 條之1第2項定有明文。
    偵查中對被告以外之人（包括證人、鑑定人、告訴人、被害
    人及共同被告等）所為之偵查筆錄，或被告以外之人向檢察
    官所提之書面陳述，性質上均屬傳聞證據。惟現階段刑事訴
    訟法規定檢察官代表國家偵查犯罪、實施公訴，依法其有訊
    問被告之權，而實務運作時，檢察官偵查中向被告以外之人
    所取得之陳述，原則上均能遵守法律規定，不致違法取供，
    其可信度極高，職是，被告以外之人前於偵查中之陳述，除
    反對該項供述得具有證據能力之一方，已釋明「顯有不可信
    之情況」之理由外，即具證據能力。本件證人莊立杰、丁○○於偵查中所為之證述，已經具結，被告亦未釋明上開供述
    有顯不可信之情形，依上說明，其偵查中之證言，均具有證
    據能力。
貳、犯罪事實所憑之證據及理由：
一、上開犯罪事實，業據被告丙○○、丁○○、甲○○於警詢、
    偵查中及本院審理時坦承在卷，核與證人莊立杰、張肇吉、
    黃仙寶於警詢中證述；證人莊立杰、丁○○於偵查中之證述
    情節相符，並有現場圖、現場照片22張附卷可憑，及扣案電
    子遊戲機臺53臺、再玩卡43張、開洗分表5張、開洗分鑰匙1
    支、遊戲機臺鑰匙24支、日報表9張、客欠表2份、會員名冊
    9 本及賭金共計22000元可資佐證，足認被告3人之自白與事
    實相符，應堪採信。本件事證明確，被告等犯行均堪認定。
二、核被告丙○○、丁○○、甲○○利用所擺設之電子遊戲機具
    作為電動賭博機具，與不特定之賭客賭博財物，係犯刑法第
    266條第1項前段之在公眾得出入之場所賭博財物罪。被告丙○○、丁○○、甲○○間就上開犯罪間，有犯意聯絡及行為
    分擔，為共同正犯。次按刑事法若干犯罪行為態樣，本質上
    原具有反覆、延續實行之特徵，立法時既予特別歸類，定為
    犯罪構成要件之行為要素，則行為人基於概括之犯意，在密
    切接近之一定時、地持續實行之複次行為，倘依社會通念，
    於客觀上認為符合一個反覆、延續性之行為觀念者，於刑法
    評價上，即應僅成立一罪。學理上所稱「集合犯」之職業性
    、營業性或收集性等具有重複特質之犯罪均屬之，例如經營
    、從事業務、收集、販賣、製造、散布等行為概念者是（最
    高法院95年度台上字第4686號刑事判決意旨參照）。準此，
    被告丙○○、丁○○、甲○○違反刑法第266條第1項前段之
    賭博之行為，既含有多次性與反覆性，則其在同一時期內多
    次、反覆經營電子遊戲場業而賭博之行為，應屬集合犯，而
    論以一罪。審酌本案藉合法電子遊藝場外觀經營賭博，對社
    會善良風氣及參與賭博者家庭經濟狀況所生之危害非輕，被
    告丙○○為上開遊藝場負責人，以擺設電子遊戲機臺供客人
    把玩之方式與人賭博，亦為最終獲利者，被告丁○○、甲○○僅為領取固定月薪之受雇員工，以為客人開分、洗分、兌
    換現金之行為參與賭博行為，然被告丙○○、丁○○、甲○○均無不良素行，且均於犯後坦承犯行之態度良好，再參酌
    渠等之智識程度、生活狀況等一切情狀，分別量處如主文所
    示之刑，各諭知易服勞役之折算標準。扣案如附表壹所示之
    物，為當場賭博之器具及財物，應依刑法第266條第2項之規
    定宣告沒收；扣案如附表貳所示之物，為被告丙○○所有並
    供犯罪所用之物，業據其供承在卷，爰依刑法第38條第1 項
    第2 款之規定，併予宣告沒收。至於扣案客流量表56張、公
    休單2張、印章3枚、營利事業登記證1 張、電子遊戲場營業
    級別證1張、員工上班卡8張、打卡鐘1臺、監視鏡頭6組、監
    視器分割器1臺、監視器螢幕1臺，被告丙○○否認與本案有
    關，自不得併予宣告沒收，附此敘明。
三、聲請簡易判決處刑意旨另以：被告丙○○、丁○○、甲○○
    3人前開所為另涉犯刑法268條前段之意圖營利供給賭博場所
    罪與同條後段之意圖營利聚眾賭博罪云云。按犯罪事實應依
    證據認定之，無證據不得認定犯罪事實，刑事訴訟法第154
    條第2項定有明文。次按刑法第268條以意圖營利，供給賭博
    場所或聚眾賭博為構成要件，係分別對「提供賭博場所供人
    賭博」藉以營利、或「邀聚不特定之多數人聚賭」藉以營利
    等非難性較高之「賭博媒介行為」所設之處罰規定；如係參
    與賭博財物之行為，因其賭博場所之不同，及行為人是否有
    以賭博為常業之情形不同，其非難性各異，法律依據其賭博
    行為之態樣，分別在社會秩序維護法第84條、刑法第266 條
    第1項（普通賭博罪）、第267條（常業賭博罪，業經立法通
    過並經總統公布生效，自95年7月1日起廢除），對參與賭博
    財物之行為人設有行政罰或刑罰等不同之處罰規定，換言之
    ，刑法第268 條規定之圖利供給賭博場所或聚眾賭博罪，行
    為人所圖得之利益，應係「供給賭博場所」、「聚眾賭博」
    之犯罪構成要件行為所獲取之直接對價，至於參與賭博之財
    物輸贏，繫於賭博行為本身之射倖性質，且任何場所之賭博
    參與者莫不希望贏取財物，尚不能以參與賭博之行為人，主
    觀上有參與賭博贏取財物之意圖，客觀上並有允許他人至其
    提供之場所賭博財物之行為，即認其行為該當刑法第268 條
    之罪。是圖利供給賭博場所、聚眾賭博罪之成立，行為人須
    有意圖營利之犯意始克成立，而所謂意圖營利，係指藉以賺
    取經濟上之利益，即俗稱之抽頭而言，苟行為人賭博之目的
    係圖藉贏得財物，則非此所謂之意圖營利。被告丙○○、丁○○、甲○○3人 就上開犯罪間，基於犯意聯絡及行為分擔
    ，在臺中市○區○○路114號1樓「詠富電子遊戲場」之公眾
    得出入之場所，擺設電動遊戲機，並以該電動遊戲機充作電
    動賭博機具，係以該機器代替店方，與人在公眾得出入之場
    所賭博，縱依該機器之設計結構，店方之勝率較高，惟其輸
    贏之或然率仍屬不確定，其性質係以該機器代替店方，與人
    在公眾得出入之場所賭博，與意圖營利供給賭博場所或聚眾
    賭博，由他人賭博不同，且被告等人擺設電動賭博機具供人
    玩樂，仍係憑偶然之事實以決定財物之得喪，並無何從中抽
    取金錢圖利之情形，與刑法第268 條意圖營利之要件尚屬有
    間，應與刑法第268 條構成要件不符，自難以此相繩，惟檢
    察官認此部分與前開論罪科刑部分，有想像競合之裁判上一
    罪關係，爰不另為無罪之諭知。
據上論斷，應依刑事訴訟法第452條、第299條第1項前段，刑法
第28條、第266條第1項前段、第2項、第38條第1項第2款、第41
條第1項前段，刑法施行法第1之1條，判決如主文。
本案經檢察官乙○○到庭執行職務。
中    華    民    國    98    年    5     月    27    日
                  刑事第十一庭  法  官  楊文廣
以上正本證明與原本無異。
如不服本判決應於收受判決後10日內向本院提出上訴書狀，並應
敘述具體理由；其未敘述上訴理由者，應於上訴期間屆滿後20日
內向本院補提理由書（均須按他造當事人之人數附繕本）「切勿
逕送上級法院」。
                                書記官  蔡伸蔚
中    華    民    國    98    年    5     月    27    日
附錄論罪科刑法條：
刑法第266條第1項：
在公共場所或公眾得出入之場所賭博財物者，處一千元以下罰金
。但以供人暫時娛樂之物為賭者，不在此限。
附表壹：
一、電子遊戲機臺53臺（計有「超悟空」3臺、「吉宗」1臺、「
    麻雀物語」1臺、「超九水果盤」3臺、「捷豹小瑪莉」2 臺
    、「單機」9臺、「7PK」9臺、「北斗神拳」2臺、「野蠻世
    界」2臺、「麻將」6臺、「鬥地主」1臺、「賓果王座」6臺
    、「賓果馬戲團座」8臺，均含IC板）。
二、賭金共22000元。
附表貳：
一、再玩卡43張。
二、開洗分表5張。
三、開洗分鑰匙1支。
四、遊戲機臺鑰匙24支。
五、日報表9張。
六、客欠表2份。
七、會員名冊9本。


司法院資訊處製作；財團法人民間司法改革基金會備份。
